【裁判字號】    90,交易,82
【裁判日期】    900104
【裁判案由】    藏匿人犯等
【裁判全文】
臺灣高雄地方法院刑事判決                            九十年度交易字第八二號
    公  訴  人  臺灣高雄地方法院檢察署檢察官
    被      告  戊○○
    被      告  丙○○
    被      告  甲○○
右列被告因藏匿人犯等案件，經檢察官聲請簡易判決處刑（八十九年度偵字第一六三
八五號），經本院高雄簡易庭認為不宜以簡易判決處刑移請本院普通庭依通常程序審
理，本院判決如左：
    主  文
戊○○、甲○○服用酒類，不能安全駕駛動力交通工具而駕駛，各處拘役參拾日，如
易科罰金，以參佰元折算壹日。
丙○○意圖使犯人隱避而頂替，處有期徒刑參月，如易科罰金，以佰元折算壹日，
緩刑貳年。
    事  實
一、戊○○、甲○○二人均明知服用酒類或其他相類之物足以造成不能安全駕駛動力
    交通工具，有危險之虞。戊○○於八十九年七月二十二日約凌晨一時許，在高雄
    市高雄市三民區○○○路一０九號住處與友人飲酒，已達反應較慢、思考改變、
    個性行為改變、精神混惑不清晰並影響駕駛而不能安全駕駛動力交通工具之狀況
    下，仍於飲酒後約過一、二小時即同日凌晨二時一、二十分許，駕駛動力交通工
    具即車牌號碼YXG─二六二號輕型機車後載丙○○，沿高雄市○○路由東往西方
    向行駛，於凌晨二時三十分許，行經高雄市○○路與博愛路之交叉口，為左轉方
    便，乃違規逆向行駛在大順路對面車道暫停紅綠燈。適有甲○○亦明知不得酒後
    駕車，仍於同日凌晨一時許，在高雄市○○區○○街某處飲酒，並於二時十餘分
    許駕駛車號ZJZ_輕型機車外出，沿高雄市○○路由南向北方向，途經該交叉口，
    因避煞不及而二車擦撞，戊○○及甲○○均倒地受傷。（過失傷害部分二人均未
    提告訴）。丙○○見狀遂將受傷之二人先行攔截計程車送高雄醫學大學附設中和
    紀念醫院就醫，而於高雄市交通大隊警員乙○○到場處理繪圖及高雄市政府警察
    局鼓山分局龍華派出所警員丁○○到場初訊時，明知戊○○係酒後駕車肇事觸犯
    刑責之人，為使其隱避，竟出面頂替，向執勤員警乙○○、丁○○陳稱係其騎車
    並搭載戊○○不慎與人發生車禍等語，並由丁○○於對其製作交通事故談話筆錄
    時，在該筆錄上簽名確認，而予以頂替，使戊○○隱避司法警察機關之調查。乙○○與丁○○隨後前往高雄醫學大學中和紀念醫院對戊○○製作筆錄時，發現駕
    車之人實際為戊○○，始知丙○○前開頂替情事。並由警對戊○○以酒精測試器
    檢測酒精濃度，測得其呼氣所含酒精濃度達每公升○˙二八毫克，甲○○經醫院
    抽血亦發現其血液酒精濃度達每一百毫升一三九毫克，而查獲其二人酒後駕駛等
    情。
二、案經高雄市政府警察局鼓山分局報請臺灣高雄地方法院檢察署檢察官偵查聲請簡
    易判決處刑，經本院高雄簡易庭認為不宜以簡易判決處刑移請本院普通庭審理。
    理  由
一、公共危險部分：
    訊據被告戊○○、甲○○對於在右揭時、地於飲酒後，戊○○吐氣所含酒精成份
    已達每公升○˙二八毫克，及甲○○血液測試酒精濃度達每毫升一三九毫克猶駕
    駛機車外出因而肇事互致對方成傷之事實，均坦承不諱，並有被告為警查獲時其
    吐氣所含酒精成分測試值、血液檢測值、驗傷證明書、高雄市政府警察局交通大
    隊交通事故談話紀錄表塈現場圖等在卷可憑，足認被告戊○○、甲○○之自白與
    事實相符，堪信為真實。且按刑法第一百八十五條之三規定所謂「不能安全駕駛
    」，係抽象危險犯，並不以發生具體危險為必要，對於呼氣酒精濃度已達每公升
    零點五五毫克（○．五五ＭＧ＼Ｌ）以上，肇事率為一般正常人之十倍，認為已
    達不能安全駕車之標準，此業經法務部八十八年五月十八日以法八八檢字第○○
    一六六九號函告週知，應為絕對不能安全駕駛動力交通工具，又世界各國對法定
    酒精濃度之限制不一。在台灣，呼氣酒精濃度之限制為每公升零點二五毫克，換
    算血液濃度為每一百毫升五十公克，（血液與呼吸平均換算比例係2180：1）。
    再依據法務部調查局第六處所製卷附有關血液中有關酒精濃度與酒醉程度及呈現
    症狀之關係，血液中酒精濃度在每一百公升在一百毫克與一百五十毫克間時，屬
    於輕醉，輕部銘酊、說話含糊、腳步不穩、嘔心、多辯之症狀。且按就醫學文獻
    所知，酒精對人體造成之影響，於呼氣時酒精濃度達每公升零點二五毫克（約合
    體內血液中酒精濃度五○ＭＧ＼ＤＬ或零點零五％）即會輕度中毒，造成輕度協
    調功能降低；呼氣酒精濃度達每公升零點五毫克時（約合體內血液中酒精濃度一
    ○○ＭＧ＼ＤＬ或零點一％）屬輕到中度中毒症狀，出現反應較慢、感覺減低、
    影響駕駛之狀況；又飲酒後一小時許，其體內血液酒精濃度可達最高，飲酒一小
    時後其體內之酒精濃度隨即消減，此分別有行政院國軍退除役官兵輔導委員會臺
    北榮民總醫院八十八年八月五日（八八）北總內字第二六八六八號函文、八十八
    年十月二十六日（八八）院賓文廉字第一三四○七號臺灣高等法院函台北醫學院
    附設醫院精神科主任蔡尚穎「酒精對人體生理與行為之影響」一文可據。而本案
    被告戊○○為警查獲作測試酒精濃度時，係酒後之凌晨三時四十分許，其吐氣所
    含酒精濃度之測試已達為每公升○˙二八毫克，而甲○○於上開醫院於凌晨四時
    十四分許為其蒐集血液測試時，血液酒精濃度達每百毫升一百三十九毫克，顯然
    被告二人於駕車之始，其體內酒精濃度即高於肇事後所測得之數值，且被告猶駕
    車肇事，依前揭說明，被告顯已達不能安全駕駛之情狀。因而肇事，所犯公共危
    險犯行一事應可認定。
二、頂替罪：
    右揭事實業據被告丙○○於本院審理時坦承不諱，核與證人即承辦警員丁○○、
    乙○○於本院審理時節證情形相符，並有交通事故談話紀錄表塈現場圖在卷為憑
    ，被告明知並非自己駕車，竟於警員到現場處理時自承是自己駕車肇事企圖隱蔽
    戊○○酒後駕車肇事之刑責，其頂替人犯之犯行亦可確認，應依法論科。
三、核被告戊○○、甲○○二人所為，係犯刑法第一百八十五條之三服用酒類不能安
    全駕駛動力交通工具而駕駛罪。被告丙○○所為係犯同法第一百六十四條第二項
    之意圖使犯人隱避而頂替罪。查酒精成分對人之意識能力具有不良影響，超量飲
    酒後會導致對週遭事務之辨識及反應能力較平常狀況薄弱，因而酒後駕車在道路
    上行駛，對一般往來之公眾及駕駛人自身皆具有高度危險性，爰審酌被告洪、周
    二人明知上情，既漠視自己安危，更枉顧公眾行之安全，於服用酒類，處於不能
    安全駕駛動力交通工具之狀態，仍駕駛車輛，惟念其犯罪後態度良好、已知悔悟
    、該二人又已私下和解，且係偶發事故、素行尚佳等一切情狀。另被告丙○○一
    時輕忽然犯罪之動機係出於友誼、目的在為人脫罪、雖易造成司法資源之浪費，
    然所生危害尚非至鉅及犯罪後坦承犯行態度尚屬良好等一切情狀，分別量處如主
    文所示之刑，又按中華民國九十年一月四日修正，同年月十日經總統公布施行之
    刑法第四十一條規定：「犯最重本刑為五年以下有期徒刑以下之刑之罪，而受六
    個月以下有期徒刑或拘役之宣告，因身體、教育、職業、家庭之關係或其他正當
    事由，執行顯有困難者，得以一元以上三元以下折算一日，易科罰金。但確因不
    執行所宣告之刑，難收矯正之效，或難以維持法秩序者，不在此限。」爰並諭知
    易科罰金之折算標準，以示懲儆。又被告丙○○前未曾受有期徒刑以上刑之宣告
    ，有臺灣高雄地方法院檢察署刑案資料查註紀錄表附卷可稽，此次一時失慮，誤
    蹈刑章，經此教訓應知所警惕，無再犯之虞，本院因認所宣告之刑，以暫不執行
    為適當，爰併宣告緩刑二年，以勵自新。
據上論斷，應依刑事訴訟法第二百九十九條第一項前段，刑法第二條第一項前段、第
一百八十五條之三、第一百六十四條第二項、第一項、修正後第四十一條第一項，第
七十四條第一款、罰金罰鍰提高標準條例第一條前段、第二條，判決如主文。
中    華    民    國      九十      年       三       月      十二      日
                                    臺灣高雄地方法院刑事第三庭
                                        法  官  簡  志  瑩
右正本證明與原本無異。
如不服本判決，應於判決送達後十日內，向本院提出上訴狀。
                                        書記官  林  宜  正
中    華    民    國      九十      年       三       月      十五      日


司法院資訊處製作；財團法人民間司法改革基金會備份。
